臺灣基隆地方法院民事判決　　　　　　99年度基簡字第1004號
原　　　告　黃志杰
　　　　　　林志仁
　　　　　　林玉冠
　　　　　　林志男
　　　　　　張碧燕
　　　　　　賴吳林瑟
　　　　　　陳建忠
　　　　　　郭國文
　　　　　　郭清江
　　　　　　洪炳煌
　　　　　　蕭昭霖
　　　　　　許嘉惠
　　　　　　李寶英
　　　　　　倪碧雲
　　　　　　蔡寶華
　　　　　　趙陳玉梅
　　　　　　許逢鐘
　　　　　　賴百銓
兼上18人之
訴訟代理人　陳朝議
被　　　告　陳基門
上列當事人間請求給付會款事件，本院於中華民國100.年１月24
日辯論終結，茲判決如下：
    主  文
被告應給付原告倪碧雲新臺幣柒萬參仟元；其餘原告各新臺幣參
萬陸仟伍佰元；及均自民國九十九年十一月二十三日起至清償日
止按年息百分之五計算之利息。
訴訟費用新臺幣柒仟玖佰參拾元由被告負擔。
本判決得為假執行。
    事實及理由要領
一、本件原告起訴主張：訴外人林寶雲於民國（下同）96年間召
    集新臺幣（下同）２萬元之互助會乙組，會員連同會首共計
    61會份，約定自96年４月15日起標，每20天開標乙次，採內
    標制（下稱系爭合會）。嗣會首林寶雲因車禍意外死亡，致
    系爭合會無法繼續進行，而於98年７月25日停標，停標後含
    會首款業已開標41會（含被告已得標之２會），尚餘20會活
    會。原告陳朝議（會單誤載為賴朝義）、黃志杰、林志仁、
    林玉冠（會單誤載為林文冠）、林志男、張碧燕、賴吳林瑟
    （會單誤載為吳林瑟）、陳建忠、郭國文、郭清江、洪炳煌
    、蕭昭霖（會單誤載為蕭照霖）、許嘉惠、李寶英（會單載
    為李嘉仁）、倪碧雲（會單載為阿雲）、蔡寶華（會單記載
    為蔡胡秀英）、趙陳玉梅（會單載為玉梅）、許逢鐘（會單
    狀誤載為許宏宗）、賴百銓等19人均係活會會員，共20會份
    （原告倪碧雲有２會份）。又系爭合會自98年７月25日停標
    後，被告雖曾於98年９月14日繳交會款４萬元，98年11月15
    日繳交３萬元，惟之後竟拒絕繳納後續會款，經原告屢次催
    討，均不理會。按因會首破產、逃匿或有其他事由致合會不
    能繼續進行時，會首及已得標會員應給付之各期會款，應於
    每屆標會期日平均交付於未得標之會員。但另有約定者，依
    其約定。會首就已得標會員依前項規定應給付之各期會款，
    負連帶責任。會首或已得標會員依第一項規定應平均交付於
    未得標會員之會款遲延給付，其遲付之數額已達兩期之總額
    時，該未得標會員得請求其給付全部會款，被告既為系爭合
    會２會份之得標會員，且自會首死亡繳交２期後即未再給付
    後續會款，其遲付之數額已達２期之總額，原告等自得依其
    會份請求被告給付全部會款等情，為此依民法第0709條之９
    規定提起本件訴訟，請求被告應給付原告陳朝議等18人每人
    各１會份之會款，計36,500元，給付原告倪碧雲２會份之會
    款73,000元，合計730,000.元及自支付命令狀送達被告之翌
    日（即99年11月23日）起至清償日止按年息５％計算之利息
    。
二、被告自認確有參加由林寶雲所召集之系爭互助會，內容如原
    告所述，並分別於97年７月25日、97年８月15日得標，嗣於
    98年７月25日停標後，除繼續繳交２期會款共７萬元外，即
    未再繳交會款等事實無訛，惟以：本件合會款是渠之朋友用
    渠名義標走，渠現在確是死會會員，因渠朋友已避債他去，
    渠願還錢，但年紀大了，希望能每期少繳一點，目前無力一
    次清償等語，資為抗辯。
三、查原告主張之上開事實，業據被告自認屬實，並有原告提出
    之互助會單影本１件、林寶雲民間互助會會議記錄影本、被
    告繳交會款之收據影本等在卷可資佐證（經核與原告所述相
    符），原告之主張自堪信為真實，亦即系爭合會因會首過世
    而停止後，被告僅分別於98年９月14日繳交會款４萬元，98
    年11月15日繳交３萬元後，即未繼續繳交死會會款。按「因
    會首破產、逃匿或有其他事由致合會不能繼續進行時，會首
    及已得標會員應給付之各期會款，應於每屆標會期日平均交
    付於未得標之會員。但另有約定者，依其約定。會首就已得
    標會員依前項規定應給付之各期會款，負連帶責任。會首或
    已得標會員依第一項規定應平均交付於未得標會員之會款遲
    延給付，其遲付之數額已達兩期之總額時，該未得標會員得
    請求其給付全部會款。」民法第0709條之９定有明文。查被
    告最後繳交會款之日為98年11月15日，以每20日為一期計算
    ，迄自原告起訴時即99年５月20日，其遲付之數額業已達兩
    期之總額，且為被告所不爭執，是依上開規定，原告等自得
    向被告請求一次給付全部會款。從而，原告依民法第0709條
    之９之規定，請求被告如數給付如主文第１項所示之金額及
    法定遲延利息，自屬正當，應予准許。至「有無資力償還，
    乃係執行問題，不得據為不負履行義務之抗辯。」（參見最
    高法院19年度上字第1733號判例），故被告抗辯：本件合會
    款是渠之朋友用渠名義標走，渠現在確是死會會員，因渠朋
    友已避債他去，渠願還錢，但年紀大了，希望能每期少繳一
    點，目前無力一清償云云，自不可採，併予敘明。
四、訴訟費用（即裁判費）7,930.元，依民事訴訟法第78條之規
    定，應由敗訴之被告負擔，爰一併確定其數額如主文第２項
    所示。
五、本件係「就民事訴訟法第0427條第２項第７款訴訟（本於合
    會有所請求涉訟者）適用簡易程序所為被告敗訴之判決」，
    依民事訴訟法第0389條第１項第３款規定，應依職權宣告假
    執行，爰依職權宣告之。
六、據上論結，本件原告之訴為有理由，依民事訴訟法第0436條
    第２項、第78條、第0389條第１項第３款，判決如主文。
中    華    民    國   100    年    1     月    31    日
                  基隆簡易庭法      官  林金發
以上正本係照原本作成。
如不服本判決，應於本判決送達後20日內向本院提出上訴狀（並
附繕本）及繳納上訴裁判費，上訴於本院合議庭。
中    華    民    國   100    年    1     月    31    日
                            法院書記官  李建毅